【裁判字號】    97,交抗,277
【裁判日期】    970530
【裁判案由】    聲明異議
【裁判全文】
臺灣高等法院高雄分院刑事裁定         97年度交抗字第277號
抗  告  人
即受處分人  甲○○
上列抗告人因違反道路交通管理處罰條例聲明異議案件，不服臺
灣高雄地方法院中華民國97年4 月30日裁定（96年度交聲字第79
0 號），提起抗告，本院裁定如下：
    主  文
抗告駁回。
    理  由
一、抗告意旨略以：抗告人確非故意不繳通行費，雖應受追繳通
    行費及加收作業處理費，惟原處分機關裁處「汽車行駛於應
    繳費之公路不依規定繳費」之罰鍰部分，難以甘服。蓋原處
    分機關所謂補繳通行費及作業處理費通知單係抗告人之父洪
    渝文代為收受，但抗告人戶籍內並無此收受人，有抗告人全
    戶戶籍謄本可資佐證，故上開送達顯非合法，自不生送達效
    力，原裁定駁回抗告人之異議，尚有不當，為此聲請撤銷原
    裁定云云。
二、按「送達由行政機關自行或交由郵政機關送達。」；「送達
    ，於應受送達人之住居所、事務所或營業所為之。但在行政
    機關辦公處所或他處會晤應受送達人時，得於會晤處所為之
    。」；「於應送達處所不獲會晤應受送達人時，得將文書付
    與有辨別事理能力之同居人、受僱人或應送達處所之接收郵
    件人員。」行政程序法第68條第1 項、第72條第1 項、第73
    條第1 項分別定有明文。
三、經查，抗告人前因其所有之車牌號碼WQ-1507 號自小客車，
    於民國95年11月18日21時25分許，行經國道一號龍潭收費站
    時，未申裝E 通機於上開自小客車，竟行駛於該收費站北向
    第9 車道之電子收費車道，而有未依規定繳納通行費，嗣國
    道高速公路電子收費營運單位即遠通電收股份有限公司就抗
    告人上開欠費事實，於95年12月20日第1 次以平信寄送「補
    繳通行費及作業處理費用通知單」至抗告人位於高雄縣鳳山
    市○○路127 號之戶籍地，限期於96年1 月4 日前繳納通行
    費40元，屆期抗告人仍未繳納，遠通電收股份有限公司乃於
    96年3 月19日以掛號方式第2 次寄送「補繳通行費及作業處
    理費通知單」至抗告人上開戶籍地，於96年3 月21日由抗告
    人之父洪渝文代收而投遞成功，限期於96年3 月31日繳納通
    行費40元，屆期抗告人仍未繳納，內政部警政署國道公路警
    察局乃以抗告人有「汽車行駛於應繳費之公路不依規定繳費
    （未申裝E 通機行駛電子收費車道），經通知補繳而未於期
    限內補繳」之違規事實，於96年6 月26日以公警局交字第ZF
    Q003820 號掣單逕行舉發，並經原處分機關於96年8 月9 日
    以高監自裁字裁80-ZFQ003820號違反道路交通管理事件裁決
    書認抗告人違反道路交通管理處罰條例第27條第1 項「汽車
    行駛於應繳費之公路不依規定繳費」之規定，裁處罰鍰3,00
    0 元等情，有上開舉發違反道路交通管理事件通知單影本、
    違反道路交通管理事件裁決書、交通部臺灣區○道○○○路
    局龍潭收費站96年10月4 日高龍稽字第0966000045號函所附
    第2 次「補繳通行費及作業處理費用通知單」影本、傳真查
    詢國內各類掛號郵件查單影本、該收費站96年12月13日高龍
    稽字第0960002207號函所附第1 次「補繳通行費及作業處理
    費用通知單」影本等附於原審卷可憑。抗告人雖辯稱其戶籍
    內並無此收受人，上開送達顯非合法，自不生送達效力云云
    ，並提出其全戶戶籍謄本為證。然前揭行政程序法第73條第
    1 項所謂「於應送達處所不獲會晤應受送達人時，得將文書
    付與有辨別事理能力之同居人、受僱人或應送達處所之接收
    郵件人員。」，係以實際有辨別事理能力之同居人為依據，
    不論該同居人有無設籍於應受送達處所，或是否與應送受達
    人設籍於相同之處所。是抗告人徒舉其全戶戶籍謄本辯稱其
    戶籍內並無上開代收「補繳通行費及作業處理費通知單」之
    人即其父洪渝文云云，尚嫌無據。況其所舉戶籍謄本之戶長
    「洪瑜文」確係其父，與其同設籍於高雄縣鳳山市○○路
    127 號，即上開應受送達處所，此觀該戶籍謄本記載甚明，
    足認其父洪瑜文確屬「有辨別事理能力之同居人」無訛。雖
    在上揭遠通電收股份有限公司寄送予抗告人之「補繳通行費
    及作業處理費通知單」國內各類掛號郵件查單上，收受人蓋
    為「洪渝文」之印文，與戶籍上其父「洪瑜文」之名字有誤
    ，但該國內各類掛號郵件查單上蓋有「洪渝文」之印文旁，
    尚有以筆書寫「父代」2 字，顯示代收人為應受送達人即抗
    告人之父甚明，該「洪渝文」之印文，顯係刻印有誤之印文
    ，但其父既確於上開寄送之「補繳通行費及作業處理費通知
    單」代收無誤，該投遞即屬成功，自不影響送達效力，不能
    徒以代收人拿刻印錯誤之印文代收文件後，反而主張該印文
    與代收人名實不符，而否認其收受之效力。是揆諸上開規定
    ，前揭「補繳通行費及作業處理費通知單」自屬已合法送達
    ，抗告人屆期仍未繳納，內政部警政署國道公路警察局乃掣
    單逕行舉發，並經原處分機關依規定裁罰，於法核無違誤。
    原裁定駁回抗告人之異議，亦屬正當。從而，抗告人之抗告
    即無理由，應予駁回。
三、據上論結，應依道路交通案件處理辦法第26條，刑事訴訟法
    第412 條，裁定如主文。
中    華    民    國    97    年    5     月    30    日
                  刑事第九庭    審判長法  官  莊秋桃
                                      法  官  謝宏宗
                                      法  官  裕斗
以上正本證明與原本無異。
本裁定不得再抗告。
中    華    民    國    97    年    5     月    30    日
                                      書記官  張宗芳


司法院資訊處製作；財團法人民間司法改革基金會備份。
